【裁判字號】    94,交訴,90
【裁判日期】    950728
【裁判案由】    公共危險等
【裁判全文】
臺灣板橋地方法院刑事判決              94年度交訴字第90號
公  訴  人  臺灣板橋地方法院檢察署檢察官
被      告  丙○○
上列被告因公共危險等案件，經檢察官提起公訴（94年度偵字第
11195 號），本院判決如下：
    主  文
丙○○因過失傷害人，處有期徒刑肆月；又駕駛動力交通工具肇
事，致人受傷而逃逸，處有期徒刑拾月。應執行有期徒刑壹年。
    事  實
一、丙○○於民國94年1 月16日23時許，駕駛車牌號碼3P-4967
    號自小客車，沿臺北縣新莊市○○路往北方向行駛，行經中
    正路與龍安路口時，本應注意車前狀況，並應遵守道路交通
    號誌，不得任意闖紅燈行駛，以避免危險發生，且隨時採取
    必要之安全措施，以避免危險之發生，而依當時天候為晴、
    夜間有照明、路面乾燥無缺陷，亦無任何道路障礙，且視距
    良好等情狀，並無不能注意之特別情況，丙○○竟疏未注意
    前開規定，貿然闖紅燈，適有甲○○騎乘車牌號碼GBU-598
    號重型機車，由龍安路往中山路直行至上開地點，與丙○○
    所駕駛之上揭自小客車發生擦撞並倒地，致甲○○受有左腓
    骨骨折之傷害，詎丙○○駕駛前開自小客車肇事致甲○○受
    傷後，竟僅短暫停車察看，並未下車照護受傷之甲○○，旋
    逕行駕車逃逸，嗣為路人朱晏瑩、乙○○發現並報警處理，
    經警循線查獲。
三、案經甲○○訴由臺北縣政府警察局新莊分局報請臺灣板橋地
    方法院檢察署檢察官偵查起訴。
    理  由
甲、證據能力部分：
一、按被告以外之人於審判外之陳述，雖不符前4 條之規定，而
    經當事人於審判程序同意作為證據，法院審酌該言詞陳述或
    書面陳述作成時之情況，認為適當者，亦得為證據。當事人
    或辯護人於法院調查證據時，知有第159 條第1 項不得為證
    據之情形，而未於言詞辯論終結前聲明異議者，視為有前項
    之同意。刑事訴訟法第159 條之5 定有明文。本案言詞辯論
    終結前，被告並未爭執被告以外之人（如證人朱晏瑩、乙○○、告訴人即證人甲○○等人於警詢時之陳述）於審判外之
    言詞陳述或書面陳述（如後述之臺灣省臺北縣區車輛行車事
    故鑑定委員會函之書證），無證據能力，揆諸上開規定，應
    認被告丙○○已同意上開各該證據方法得作為證據，而本院
    審酌上開各該證據均非非法取得之證據，並無證據力明顯過
    低之情形，復經本院於審判期日就上開證據依法進行調查、
    辯論，依法自有證據能力，合先敘明。
二、又按除顯有不可信之情況外，公務員職務上製作之紀錄文書
    、證明文書及從事業務之人於業務上或通常業務過程所須製
    作之紀錄文書、證明文書得為證據，刑事訴訟法第159 條之
    4 第1 、2 款定有明文。查新莊分局道路交通事故肇事人自
    首情形紀錄表、臺北縣政府警察局新莊分局道路交通事故初
    步分析研判表、新莊分局疑似道路交通事故肇事逃逸追查表
    、道路交通事故調查報告表(一)(二)、長庚紀念醫院診斷證明書
    各1 紙、及臺北縣政府警察局舉發違反道路交通管理事件通
    知單影本1 件等書證，性質上均為被告以外之人於審判外之
    書面陳述紀錄，然分別為公務員職務上製作之證明文書、紀
    錄文書，及從事業務之人於業務上所須製作之證明文書，均
    無顯不可信之情況，依前開刑事訴訟法第159 條之4 第1 、
    2 款規定，為傳聞證據之例外情形，亦均具有證據能力。
三、至於證人甲○○於偵查中檢察官訊問時之言詞陳述，雖屬被
    告以外之人於審判外之言詞陳述，惟檢察官於偵訊前已踐行
    具結程序，此觀偵訊筆錄所載及所附證人結文甚明，合於法
    定要件，而上開證人係成年人，有完足之觀察、記憶及陳述
    能力，檢察官亦無任何違法取供情事，其所為之證述顯係出
    於自由意志，可信性極高，復查無「顯有不可信之情況」，
    依刑事訴訟法第159 條之1 第2 項規定，為傳聞證據之例外
    ，有證據能力。
乙、實體部分：
一、訊據被告丙○○固不否認於上揭時地駕車與告訴人甲○○騎
    乘機車發生碰撞，告訴人因而受傷之事實，惟被告矢口否認
    有何肇事逃逸犯行，辯稱：是告訴人甲○○騎車闖紅燈撞伊
    ，伊沒有過失，又伊當時有停車質問告訴人闖紅燈，說完之
    後，伊就將車子開走云云。經查：
(一)、被告於上開時、地闖紅燈駕車肇事，導致告訴人甲○○之機
    車倒地因而受傷，卻僅短暫停車未下車察看，亦未協助救護
    或通報警察到場處理，反而逕自將車駛離現場等事實，業據
    證人即告訴人甲○○於警詢及偵查時均證述明確（見臺灣板
    橋地方法院檢察署94年度偵字第11195 號偵查卷第10至16頁
    、第56、57頁），並經證人朱晏瑩、乙○○於警詢時陳述上
    情無訛（見同上偵查卷第17至20頁），且有新莊分局道路交
    通事故肇事人自首情形紀錄表、臺北縣政府警察局新莊分局
    道路交通事故初步分析研判表、新莊分局疑似道路交通事故
    肇事逃逸追查表、道路交通事故調查報告表(一)(二)各1 件、及
    臺北縣政府警察局舉發違反道路交通管理事件通知單影本1
    件，以及車禍現場暨車損照片30幀附卷可稽（見同上偵查卷
    第21至38 頁、第40至43頁）。
(二)、而按汽車行駛時，駕駛人應注意車前狀況，並隨時採取必要
    之安全措施；又駕駛人駕駛汽車，應遵守道路交通標誌、標
    線、號誌之指示，及汽車行駛至交岔路口，其行進應遵守燈
    光號誌，道路交通安全規則第94條第3 項、第90條、第102
    條第1 項第1 款分別定有明文，而依當時天候為晴、夜間有
    照明、路面乾燥無缺陷，亦無任何道路障礙且視距良好等情
    狀，有道路交通事故調查報告表(一)1 紙可憑，並無不能注意
    之特別情況，其竟疏未注意前開規定貿然闖紅燈而肇事，其
    有過失甚明，又告訴人甲○○受有左腓骨骨折等傷害一節，
    亦有長庚紀念醫院94年1 月24日出具之診斷證明書1 紙（見
    同上偵查卷第43-1頁）附卷足憑，而該傷害顯與被告之過失
    犯行有相當因果關係存在。而本件經送請臺灣省臺北縣區車
    輛行車事故鑑定委員會鑑定結果，函覆稱：「一丙○○駕駛
    自用小客車，未依號誌規定行駛為肇事原因；且肇事逃逸有
    違規定。二甲○○駕駛普通重型機車無肇事因素。」等語，
    有該會94年4 月29日北縣鑑字第0945180421號函1 紙可憑（
    見同上偵查卷第5 、6 頁），益證被告駕駛自用小客車顯有
    過失。
(三)、第按刑法第284 條第1 項之過失傷害罪，係針對行為人應注
    意、能注意、而不注意之過失行為予以非難，而同法第185
    條之4 之肇事致人死傷逃逸罪，則以處罰肇事後逃逸之駕駛
    人為目的，俾促使駕駛人於肇事後能對被害人即時救護，以
    減少死傷，是該罪之成立祇以行為人有駕駛動力交通工具肇
    事，致人死傷而逃逸之事實為已足，至行為人之肇事有否過
    失，則非所問，二者之立法目的及犯罪構成要件截然不同，
    最高法院88年度臺上字第7396號判決可資參照。是被告就上
    開車禍之發生有無過失乙節，並非所問，其所辯是告訴人闖
    紅燈撞擊其車，其無過失云云，尚不足為其有利之認定。
(四)、末查，本案被告於肇事後，並未將告訴人甲○○送醫救治，
    亦未通報消防或警察機關到場救護傷患或在現場等候，即先
    行離開，獨留已受傷之告訴人甲○○在車禍現場，增加告訴
    人甲○○之傷勢恐有加重甚而導致死亡之風險。足見，被告
    明知其駕車肇事致人受傷，卻未對被害人提供即時救助醫護
    ，亦未留下任何聯絡方式，即行駕車離開現場，自有肇事逃
    逸之犯意甚明。
(五)、綜上所述，被告所辯俱無可取，本件事證明確，其犯行洵堪
    認定，應依法論科。
二、核被告丙○○所為，係犯刑法第284 條第1 項前段之普通過
    失傷害罪、刑法第185 條之4 之駕駛動力交通工具肇事，致
    人受傷而逃逸罪。被告所犯上開二罪，一為過失犯，一為故
    意犯，犯意不同，行為互殊，觸犯構成要相異之罪名，自應
    分論併罰。爰審酌被告未對告訴人採取救護或其他必要之措
    施，亦未留下聯絡方式及資料，反而駕車逃逸，增加傷者傷
    勢擴大甚而死亡之風險，亦不無逃避刑責之意，兼衡其智識
    程度、生活狀況、犯罪動機、目的、手段、告訴人受傷程度
    ，以及被告犯罪後態度不佳，且迄今仍未賠償告訴人之損失
    等一切情狀，各量處如主文所示之刑，並定其應執行刑，以
    資懲儆。末按修正後刑法第2 條第1 項規定：「行為後法律
    有變更者，適用行為時之法律。但行為後之法律有利於行為
    人者，適用最有利於行為人之法律」。被告行為後，刑法第
    51條業於94年2 月2 日修正公布，並於95年7 月1 日施行，
    修正前刑法第51條規定：「數罪併罰，分別宣告其罪之刑，
    依左列各款定其應執行者：」其中第5 款規定：「宣告多數
    有期徒刑者，於各刑中之最長期以上，各刑合併之刑期以下
    ，定其刑期。但不得逾二十年。」。修正後刑法第51條第5
    款規定：「宣告多數有期徒刑者，於各刑中之最長期以上，
    各刑合併之刑期以下，定其刑期。但不得逾三十年。」比較
    結果，修正前刑法較有利於行為人，依刑法第2 條第1 項前
    段之規定，仍應依修正前刑法，定其應執行之刑。又被告行
    為後，刑法第33條第5 款修正為主刑之種類：罰金新台幣一
    千元以上，以百元計算之、並於95年7 月1 日施行。比較被
    告行為時刑法第33條第5 款主刑之種類：罰金銀元一元以上
    ，就罰金之最低度亦以適用舊法對於被告有利。
據上論斷，應依刑事訴訟法第299 條第1 項前段，刑法第2 條第
1 項前段、刑法第185 條之4 、第284 條第1 項前段、修正前刑
法第33條第5 款、第51條第5 款，罰金罰鍰提高標準條例第1 條
前段，判決如主文。
本案經檢察官張慶林到庭執行職務。
中    華    民    國    95    年    7     月    28    日
                  刑事第十二庭  審判長法  官  高玉舜
                                      法  官  陳靜茹
                                      法  官  吳幸娥
以上正本證明與原本無異
如不服本判決應於送達後10日內向本院提出上訴狀
                                      書記官  洪惠玲
中    華    民    國    95    年    7     月    28    日
附錄本案論罪科刑法條全文：
中華民國刑法第185條之4
駕駛動力交通工具肇事，致人死傷而逃逸者，處六月以上五年以
下有期徒刑。
刑法第284 條
因過失傷害人者，處六月以下有期徒刑、拘役或五百元以下罰金
，致重傷者，處一年以下有期徒刑、拘役或五百元以下罰金。
從事業務之人，因業務上之過失傷害人者，處一年以下有期徒刑
、拘役或一千元以下罰金，致重傷者，處三年以下有期徒刑、拘
役或二千元以下罰金。


司法院資訊處製作；財團法人民間司法改革基金會備份。
